最高法院刑事判決　　　　　　　一○○年度台上字第二八○號
上　訴　人　林佑聰
選任辯護人　廖志堯律師
上列上訴人因違反毒品危害防制條例案件，不服台灣高等法院台
中分院中華民國九十九年十一月十六日第二審判決（九十九年度
上訴字第一八八三號，起訴案號：台灣台中地方法院檢察署九十
八年度偵字第二三七０一號），提起上訴，本院判決如下：
    主  文
上訴駁回。                                                            
    理  由
按刑事訴訟法第三百七十七條規定，上訴於第三審法院，非以判
決違背法令為理由，不得為之。是提起第三審上訴，應以原判決
違背法令為理由，係屬法定要件。如果上訴理由書狀並未依據卷
內訴訟資料，具體指摘原判決不適用何種法則或如何適用不當，
或所指摘原判決違法情事，顯與法律規定得為第三審上訴理由之
違法情形，不相適合時，均應認其上訴為違背法律上之程式，予
以駁回。本件原判決以上訴人林佑聰犯行明確，因而維持第一審
論處上訴人製造第二級毒品未遂罪刑之判決，駁回上訴人在第二
審之上訴。已詳敘其認定犯罪事實所憑之證據及認定之理由，從
形式上觀察，並無判決理由違背法令之情形存在。而證據之取捨
及事實之認定，為事實審法院之職權，茍其判斷無違經驗法則或
論理法則，即不能任意指為違法。原判決綜合卷內查扣如原判決
附表（下稱附表）一、二之化學藥品、筆記、器皿等全部證物，
上訴人於偵查、第一審供陳知悉以先驅化學品工業原料之種類及
申報檢查辦法第三條第一項所定可供參與反應並成為毒品化學結
構一部分之甲類原料「Phenylacetone（苯基丙酮），俗稱P2P」
，加入胺類化合物反應，再加入「SodiumBorohydride （硼氫化
鈉）」予以氫化還原後，即可製造安非他命類之第二級毒品及確
實製造出苯基丙酮之供述（見偵字卷第二三頁、第一審卷第七０
頁），證人即內政部警政署刑事警察局（下稱刑事警察局）鑑識
科警務正劉志奮、台中市警察局林國湧、及證人林碧森之證言，
刑事警察局之鑑驗書等證據，並就上訴人否認製造第二級毒品安
非他命犯行，辯稱雖於民國九十二年間曾經合成出「苯基丙酮」
但隨即還原，本次係因與香港商綽號「阿蔣」合作純化「乙基苯
基酮」做芳香酮使用，於萃取過程中因沸點控制不易而生成苯基
丙酮，其並無製造毒品之犯意云云，認不足採，於判決理由逐一
加以指駁、說明。並參酌卷內其他證據調查之結果，說明由本件
扣案物品檢出者，其中即有以「苯乙」加「乙酸乙酯」加「乙
醇鈉」合成「α-phenylacetoacetonitrile」此中間物質後，再
加入硫酸等酸性製劑予以酸化水解，合成「苯基丙酮」，另「氯
甲苯」「苯」加上其他扣案化學原料亦可合成出苯基丙酮，上訴
人擁有諸多化學原料其目的係在合成「苯基丙酮」；依據上訴人
所記載之製造苯基丙酮方法之資料、苯基丙酮屬國內管制物品需
依相關規定向國外採購僅供機關學校使用取得不易、上訴人所書
寫或留存之「筆記、教科書內容節錄、書信資料」均係關於「甲
基安非他命、安非他命之特性及以『苯基丙酮』為原料製造安非
他命之方法（見警卷第八七、八八頁）」、「以『紅磷法』製造
安非他命之過程（見警卷第八三、八四左半部頁）」、「愷他命
之製造流程（見警卷第七九、八一、八六頁）」，顯見上訴人對
於各種毒品之製程均有涉獵及關注，尤對以「苯基丙酮」為原料
製造安非他命類毒品之方法更多所鑽研，堪認其合成「苯基丙酮
」之目的，即在製造安非他命類之毒品；復以製造安非他命類毒
品之方法係以不同之先驅化學物品用各不同種類之方法加以多層
次結合使其產生化學反應後產出，是製造安非他命類毒品之犯罪
行為已否著手，應以行為人是否已就相關安非他命類毒品之先驅
化學物品進行相關連之結合使其產生化學反應為判斷標準；並依
上訴人於偵查中供述製造安非他命之方法及以其專業技術欲製作
毒品安非他命並無問題、扣案筆記之記載、參酌「甲胺」、「硼
氫化鈉」等化學藥品（附表一編號、、）均在扣案物之列
，上訴人自可順利進行製成甲基安非他命之後續流程，已屬製造
第二級毒品犯行之開端，且與犯罪實行達於甚為密接之程度而屬
著手於犯罪行為實行之階段。俱依卷存證據資料，詳予論敘說明
，此項判斷無悖於經驗法則及論理法則，自不得任意指摘其為違
法。上訴意旨仍謂其行為僅屬相當以自行合成製造第二級毒品先
驅原料麻黃素之準備階段及行為，亦未真正開始將先驅原料經反
應而產生質變之第一階段「鹵化反應」情形，原判決遽論謂已屬
著手製造第二級毒品未遂，有違論理法則云云。係就事實審法院
認定事實職權之適法行使而為爭執。又原判決已於理由說明：上
訴人雖於偵審中坦承其有合成「Phenylacetone （苯基丙酮）」
之事實，惟對於其合成「Phenylacetone （苯基丙酮）」後之後
續化學製程，係繼續加入其他化學元素以合成甲基安非他命等事
實則矢口否認，亦未承認其應負刑事責任（見原判決第二０頁第
十八行至二二行），核與自白之定義不符，無毒品危害防制條例
第十七條第二項自白減輕其刑之適用。核無適用法則不當之違法
。上訴意旨仍執偵審中陳述客觀尚有製造合成苯基丙酮事實，符
合減刑規定，指摘原判決違背法律規定云云，顯係執其個人法律
上不同之見解，而為爭執。均與法律規定得為上訴第三審理由之
違法情形，不相適合。此外，上訴意旨置原判決所為論斷於不顧
，徒憑己意，就屬原審採證認事職權之適法行使，及原判決已經
調查說明事項，任意指摘為違法，或為事實上之爭執，自非適法
之第三審上訴理由。應認本件上訴違背法律上之程式，予以駁回
。
據上論結，應依刑事訴訟法第三百九十五條前段，判決如主文。
中    華    民    國  一○○  年    一    月   十三   日
                      最高法院刑事第九庭
                          審判長法官  石  木  欽  
                                法官  洪  佳  濱  
                                法官  韓  金  秀  
                                法官  段  景  榕  
                                法官  周  煙  平  
本件正本證明與原本無異
                                      書  記  官  
中    華    民    國  一○○  年    一    月   十七   日
                                                      Ｅ